【裁判字號】    92,上易,1034
【裁判日期】    920715
【裁判案由】    竊盜
【裁判全文】
臺灣高等法院臺中分院刑事判決                  九十二年度上易字第一三四號
    上訴人  即
    自  訴  人  甲○○
    被      告  乙○○
    被      告  丙○○
右上訴人因竊盜案件，不服臺灣台中地方法院九十二年度自字第二二九號中華民國九
十二年四月二十四日第一審判決，提起上訴，本院判決如左：
    主      文
上訴駁回。
    事      實
一、自訴意旨略以：被告乙○○、丙○○於民國九十年十一月間，共同向自訴人甲○
    ○遊說，聲稱被告乙○○擅長珠寶設計，若以現金採購小珠寶零件，再依其設計
    圖樣加工而成小珠寶成品，可有新台幣（下同）上千萬元之年營業額，建議由自
    訴人出資五十萬元，被告乙○○以八十七件成品折抵三十萬元為資金，以五對三
    之比例合夥經營小珠寶生意「點石成金」，自訴人乃於九十年十一月十六日、二
    十七日、二十九日將五十萬元陸續匯入被告乙○○之帳戶中，八十七件成品亦交
    由被告乙○○保管，並由被告乙○○負責經營合夥生意，每月可支領四萬五千元
    之薪資。而被告丙○○任職於建達國際台中分公司，自訴人並未僱用其從事任何
    珠寶生意之工作，詎被告乙○○竟以給付員工薪資之名義，自九十年十一月起至
    九十一年二月止，給付被告丙○○四個月薪資計十二萬五千元，因認被告二人共
    同涉犯竊盜之罪嫌云云。
二、按犯罪事實，應依證據認定之，無證據不得推定其犯罪事實，又不能證明被告犯
    罪者，應諭知無罪之判決，刑事訴訟法第一百五十四條、第三百零一條第一項分
    別定有明文。又刑法第三百二十條第一項之竊盜罪，係以意圖為自己或第三人不
    法之所有，而竊取他人之動產，為構成要件。故行為人所竊取之物必屬他人之動
    產，且係以和平手段，違背他人之意思，擅自取走他人持有之物，始能成立。（
    最高法院八十七年度台非字第八四號、八十四年度台上字第五六四八號判決參照
    ）。
三、本件自訴人認被告二人涉犯竊盜之罪嫌，係以「點石成金」為自訴人與被告乙○
    ○共同經營之事業，自訴人雖不執行合夥事務，仍屬合夥，並非隱名合夥，故自
    訴人之財產權並不移轉予被告乙○○支配，被告乙○○欲僱用被告丙○○自應經
    自訴人同意，自訴人既未同意僱請被告丙○○，被告乙○○自不得支付被告丙○
    ○十二萬五千元之薪資，況丙○○對珠寶設計不具專長，且係建達國際台中分公
    司之業務員，而被告乙○○已訓練二名業務員，顯無必要再僱用被告丙○○，另
    「點石成金」之營運期間係自九十年十二月一日至九十一年一月二十二日，被告
    乙○○第一次在西餐廳所列之明細亦僅標載薪資九萬元，未陳列僱用被告丙○○
    ，雜項一萬九千七百八十五元其中八千元係被告丙○○所拍攝之工資，被告二人
    竟各領取四個月薪資為據，並提出現金簿、名片、手寫明細紙張、存證信函各一
    份為證。惟訊之被告乙○○、丙○○，均堅詞否認有何竊盜之犯行，被告乙○○
    辯稱：我們是隱名合夥的關係，由我出名來經營全權負責，自訴人知道我僱用丙
    ○○，我並沒有虛列丙○○的薪資，丙○○幫我們做了很多事情，帳簿自訴人只
    有看過一次，並不是如他所說的三次都不一樣，自訴人於九十一年七月才寄存證
    信函，他表示要在九十一年一月終止合夥關係，但是在這段期間，他還打電話來
    關心我們做的進度如何，公司還有三十七萬五千七百六十二元貨和三十萬元的珠
    寶以及一些設備等語。被告丙○○辯稱：自訴人知道我有兼差，他也經常打電話
    給我，我並沒有盜領薪資，光是做目錄我就花了一個月的時間，花了很多時間來
    做準備的工作，後來我也有去精明一街等地的商家跑業務，有向乙○○報告，作
    目錄乙○○原來同意要給我八千元的工錢，後來我們認為我已經在公司領了薪水
    就不應該在額外領這筆錢，所以做帳未列入，明細是當時在陳述自訴人投資的五
    十萬元是如何花掉的，不是在核算整個公司的帳，不是帳簿，我的薪資是由乙○
    ○支付的，薪水是領月初，合夥九十年十一月十七日開始，後來合夥沒有資金，
    自訴人也沒有說要終止，是乙○○在拿資金出來，自訴人於九十一年七月寄存證
    信函說要終止合夥等語。
四、經查：
（一）本件自訴人於原審指稱：「（合夥事業是否交由乙○○以她的名義處理？）那
      是她的專長，每月以四萬五千元聘請她經營。（除了出五十萬元以外，你還負
      責什麼事情？）沒有。（你們全部的工作由乙○○負責？）是的，資金也都放
      在她的帳戶由她全權掌握。」、「（你們合夥事業是否叫『點石成金』？）是
      的。」、「（合夥事業經營地點是否在乙○○家？）是的。」等語（見原審卷
      第三五頁、第三八頁、第三九頁），據上開陳述是否隱名合夥容有爭議，然自
      訴人與被告乙○○共同出資經營之點石成金係以被告乙○○為營業主體並出名
      經營則無疑義。
（二）本件自訴人固提出名片一張（見原審卷第一五頁），以證被告丙○○在建達國
      際台中分公司擔任業務員，此亦為被告丙○○於原審所自承（見原審卷第三六
      頁），堪認屬實，惟業務員之工作性質、時間相較於其他工作具有彈性，非謂
      被告丙○○即無法利用閒瑕之餘從事兼職工作，故尚不得以此推論被告丙○○
      未受僱於被告乙○○，況被告乙○○於原審供稱：「（丙○○是否你僱用的？
      ）是的。民事卷附卷珠寶照片存檔等就是丙○○製作，自訴人也都認識丙○○
      ，丙○○也曾打電話給自訴人。（珠寶生意是否丙○○幫你跑業務？有無跑到
      ？）是的。因為時間太短還沒有跑到業務，也只支付他薪水。」、「（你有無
      說還有工資八千元？）自訴人有到我家裡，看到我在訓練二位業務員王文怡、
      張淑真，我只是付給裕仁墨水夾、材料費，沒有再付他薪資八千元。」等語（
      見原審卷第三五頁、第三六頁、第三八頁）；被告丙○○於原審供稱：「（你
      向乙○○領了四個月的薪水十二萬五千元？）是的。（你做那些工作？）‧‧
      我製作型錄及庫存表，公司沒有這些設備，全部用我個人的設備處理的，因為
      我不是很專業，所以花很多時間。」、「‧‧我向人家借數位照相機、噴墨表
      機，電腦是我自己的，開支裡面沒有另外付我八千元。」等語（見原審卷第三
      七頁、第三八頁）。而自訴人於原審亦陳稱：「‧‧他們兩人是乾姊弟關係，
      很多事情是丙○○在處理，照相是丙○○私下幫桂英拍做樣本的。乙○○之前
      有提到丙○○跑業務的事情我反對，因他也有自己的工作。」、「丙○○向朋
      友借電腦、照相機來拍那些照片‧‧。」、「（去乙○○家有看到那兩位小姐
      和丙○○正在工作？）丙○○經常去他家裡我有碰到沒錯，也看到乙○○在訓
      練兩位小姐。」等語（見原審卷第三六頁至第三八頁），並有點石成金庫存表
      一份、名片一張在卷可稽（見原審卷第四一頁至第五八頁、證物袋），被告等
      所辯：被告丙○○受僱於被告乙○○即非無據，本件被告乙○○既係營業主體
      負責經營，其僱請員工，並給付薪資，縱自訴人反對，亦不影響被告丙○○受
      僱之事實，被告丙○○向被告乙○○領取薪資，乃其權利，另被告乙○○既持
      有共同出資經營之財物，支付薪資與受僱人，所為均與刑法竊盜罪之要件不合
      。
（三）本件自訴人分別於九十年十一月十六日、二十七日、二十九日將五十萬元資金
      陸續匯入被告乙○○帳戶中，此有郵政跨行匯款申請書三份在卷可參（見原審
      卷第六頁至第八頁），足見與被告乙○○間之契約於九十年十一月十六日前即
      已成立，自訴人始將出資交付被告乙○○，被告乙○○否認自訴人曾於九十一
      年一月二十二日向其表示終止隱名合夥契約，而上開存證信函係在九十一年七
      月二日寄出，且其內容載有：「‧‧九十一年一月二十二日你倆（指被告二人
      ）向本人（指自訴人）聲稱五十萬元之資金已全部用罄須再增資，我說可以該
      八十七件成品促銷換成現金作為流動金，你倆則稱無法賣出，合夥乃告終止‧
      ‧。」等語（見原審卷第二八頁、第二九頁），觀之上開內容僅足以證明自訴
      人拒絕增資之事實，尚難認自訴人於九十一年一月二十二日已明確向被告乙○
      ○表明終止彼此間經營契約之意思表示，故自訴人與被告乙○○間之契約是否
      於九十一年一月二十二日終止，容有疑義，自訴人稱「點石成金」之營運期間
      係自九十年十二月一日起迄九十一年一月二十二日云云，尚不足採。
（四）自訴人雖提出九十一年七月六日之手寫明細紙張一紙，與九十二年三月十一日
      之現金簿一份（見本院卷第三六頁至第四二頁、第六六頁），主張兩者所列雜
      項開支、被告二人之薪資顯不相符，然觀之明細上所載簡略，顯非帳冊，且卷
      附帳冊影本上確無八千元，另自訴人之前曾以被告乙○○拒絕將保管持有之八
      十七件成品交出而向台灣台中地方法院檢察署告訴其涉嫌侵占、背信，業經不
      起訴處分確定，台灣高等法院台中分院檢察署九十一年度上聲議字第八三四號
      處分書在卷可參，被告等所辯：自訴人知道被告乙○○僱用被告丙○○，明細
      是當時在陳述自訴人投資的五十萬元是如何花掉的，不是在核算整個公司的帳
      ，不是帳簿等語，尚堪採信。
（五）此外，復查無任何積極證據足資證明被告二人有何竊盜之犯行，原審以不能證
      明被告二人犯罪，依刑事訴訟法第三百零一條第一項諭知被告二人無罪之判決
      ，經核並無不當，自訴人以原審判決無罪不當為由上訴，核無理由，應予駁回
      。
五、被告乙○○、丙○○經合法傳喚，無正當理由而不到庭，爰不待其陳述逕行判決
    。
六、據上論斷，應依刑事訴訟法第三百六十八條、第三百七十一條，判決如主文。
中      華      民      國      九十二   年       七      月    十五    日
                                  臺灣高等法院臺中分院刑事第九庭
                                        審判長法  官  陳  筱  珮
                                              法  官  吳  重  政
                                              法  官  康  應  龍
右正本證明與原本無異。
不得上訴。
                                              書記官  黃  薰  慧
中      華      民      國      九十二   年       七      月    十七    日
                                                                        Ｉ


司法院資訊處製作；財團法人民間司法改革基金會備份。
